臺灣臺中地方法院刑事判決　　　　　　 95年度交易字第756號
公　訴　人　臺灣臺中地方法院檢察署檢察官
被　　　告　乙○○
上列被告因過失致死案件，經檢察官提起公訴（九十五年度偵字
第二○三三三號），被告於本院準備程序中為有罪之陳述，經本
院合議庭裁定由受命法官獨任改行簡式審判程序審理，判決如下
：
    主    文
乙○○因過失致人於死，處有期徒刑伍月，如易科罰金，以銀元
佰元即新臺幣玖佰元折算壹日。
    犯罪事實
一、乙○○於民國九十四年十二月三日二十時四十五分，駕駛車
    牌號碼五Ｒ－○五三二號自用小客車，沿臺中縣大肚鄉○○
    路○段車道，由南往北方向行駛，行經臺中縣大肚鄉○○路
    ○段與平和街口時，原應注意駕駛車輛應遵守道路交通號誌
    之指示，不得闖紅燈，及注意車前狀況，隨時採取必要安全
    措施，而依當時情形，天候晴、柏油路面乾燥無缺陷、視距
    良好、行車管制號誌正常，並無不能注意之情事，竟疏於注
    意車前狀況，且未遵守號誌指示而貿然闖紅燈進入路口左轉
    欲向臺中縣大肚鄉○○街方向行駛，適有高一龍飲酒後（送
    醫時經抽血檢驗，血中酒精濃度達一一七‧三ＭＧ／ＤＬ，
    換算酒後吐氣酒精濃度約達○‧五九ＭＧ／Ｌ）已達不能安
    全駕駛情形而騎乘車牌號碼ＨＦＣ－○九六號重型機車，沿
    臺中縣大肚鄉○○路○段由北往南方向行駛，亦行經該路口
    ，高一龍因酒後注意力及操控能力降低且未注意車前狀況，
    而獨輪騎乘機車闖越紅燈直行，雙方煞停閃避不及，高一龍
    所騎乘之機車車頭撞擊乙○○所駕駛之前開自用小客車右後
    方，高一龍因前開撞擊人車彈向左側，高一龍所騎機車再因
    此撞擊在乙○○後方由李永福所駕駛直行之車牌號碼六八九
    三－ＬＮ號自用小客車車頭，高一龍則摔落至李永福所駕駛
    之自用小客車車底，致使高一龍受有顱骨多處開放性骨折、
    右側肋骨多處骨折合併血氣胸、右側股骨骨折等傷害，經送
    醫急救，仍因前開傷勢導致外傷性休克，於九十四年十二月
    三日二十二時三十四分不治死亡。
二、案經高一龍之父甲○○訴由臺灣臺中地方法院檢察署檢察官
    偵查起訴。
    理    由
一、訊據被告乙○○對於前揭犯罪事實坦承不諱，核與告訴人甲
    ○○於警詢、檢察官偵查中指訴情節大致相符，並據證人潘
    惠敏於警詢、證人李永福於警詢及檢察官偵查中、證人沈宜
    利於檢察官偵查中證述明確，並有道路交通事故現場圖一份
    、道路交通事故調查報告表(一)、(二)各一份、案發現場照片十
    二張在卷可稽。而被害人高一龍確實因本件車禍而受有顱骨
    多處開放性骨折、右側肋骨多處骨折合併血氣胸、右側股骨
    骨折等傷害，導致外傷性休克死亡，此有童綜合醫院診斷書
    、病歷摘要各一份在卷為憑，並經臺灣臺中地方法院檢察署
    檢察官督同法醫師相驗屬實，製有相驗筆錄、相驗屍體證明
    書、驗斷書在卷足稽。按駕駛人駕駛車輛應遵守道路交通號
    誌之指示，不得闖紅燈，且應注意車前狀況，並隨時採取畢
    要之安全措施，交通安全規則第九十條、第九十四條分別定
    有明文。被告駕車前開自小客車，當依循交通安全規則遵守
    交通號誌指示行駛，隨時注意車前狀況並採取適當安全措施
    ，且依當時天候、路況、視距等客觀情狀，並無不能注意之
    情事，竟疏於注意，且未遵守號誌指示而貿然闖紅燈進入路
    口左轉，致與被害人高一龍所騎乘之重型機車發生碰撞，被
    告之駕車行為顯有過失，且經送臺灣省臺中縣區車輛行車事
    故鑑定委員會及臺灣省車輛行車事故覆議鑑定委員會鑑定及
    覆議結果，亦同此認定，並有鑑定意見書及覆議鑑定書各一
    份在卷可憑。再者，被害人高一龍因本件車禍受有前開傷害
    ，導致外傷性休克死亡，被告之過失駕駛行為與被害人高一
    龍之死亡結果間，具有相當因果關係，應堪認定。是以，本
    件事證已臻明確，被告犯行，洵堪認定。
二、核被告所為，係犯刑法第二百七十六條第一項之過失致死罪
    。又被告於肇事後，在具有偵查權限之人知悉犯罪人之前，
    主動向到場處理事故員警為陳明自己係肇事者，有臺中縣警
    察局道路交通事故肇事人自首情形紀錄表一紙可參，為對於
    未發覺之罪自首而接受裁判，應依修正前刑法第六十二條前
    段之規定減輕其刑（被告行為後，刑法第六十二條業已修正
    ，修正前刑法第六十二條規定「對於未發覺之罪自首而受裁
    判者，減輕其刑。但有特別規定者，依其規定」，修正後刑
    法第六十二條則規定「對於未發覺之罪自首而受裁判者，得
    減輕其刑。但有特別規定者，依其規定」，此項變動影響行
    為人之刑罰法律效果，自屬刑法第二條第一項之「法律變更
    」。本件被告自首之時間為新修正刑法生效前之九十四年十
    二月三日，自應為新舊法比較，經比較新舊法結果，因修正
    前舊法規定為「必減」其刑，較有利於行為人，即新法之規
    定對於被告並無較為有利之情形，是依修正後刑法第二條第
    一項前段之規定，應適用被告行為時之法律，即應適用修正
    前刑法第六十二條之規定，減輕被告之刑）。爰審酌被告前
    未曾受有期徒刑以上刑之宣告，此有臺灣高等法院被告前案
    紀錄表一份在卷足參，被告因本件駕駛過失行為，導致被害
    人高一龍傷重死亡之結果，被告一時之疏忽，造成被害人高
    一龍及其家庭致生永遠無法彌補之損害，另參諸被害人高一
    龍亦有酒後駕車及闖紅燈之過失，就本件車禍事故之發生與
    被告同屬肇事原因，及雙方於事後曾口頭約定由被害人高一
    龍家屬自行請領強制責任險以和解，並雙方在臺中縣沙鹿鎮
    調解委員會已成立調解，此有臺中縣沙鹿鎮九十四年十二月
    十二日九十四年民字第一四一號調解委員會調解書為憑，且
    經本院調取本院沙鹿簡易庭九十四年度沙核字第二二四七號
    民事卷核閱無誤，惟嗣後因被害人高一龍本件係酒後駕車肇
    事致無法理賠，此亦有友聯產物保險股份有限公司函一份在
    卷可憑，及被告坦承犯行等一切情形，量處如主文所示之刑
    ，並依修正前刑法第四十一條第一項前段及罰金罰鍰提高標
    準條例第二條之規定，併予諭知易科罰金之折算標準（被告
　  於犯罪時之刑法第四十一條第一項前段規定：「犯最重本刑
    為五年以下有期徒刑以下之刑之罪，而受六個月以下有期徒
    刑或拘役之宣告，因身體、教育、職業、家庭之關係或其他
    正當事由，執行顯有困難者，得以一元以上三元以下折算一
    日，易科罰金。」，又被告行為時之易科罰金折算標準，修
    正前罰金罰鍰提高標準條例第二條（現已刪除）規定，就其
    原定數額提高為一百倍折算一日，則本件被告行為時之易科
    罰金折算標準，最高應以銀元三百元折算一日，經折算為新
    臺幣後，應以新臺幣九百元折算為一日。惟九十五年七月一
    日修正公布施行之刑法第四十一條第一項前段則規定：「犯
    最重本刑為五年以下有期徒刑以下之刑之罪，而受六個月以
    下有期徒刑或拘役之宣告者，得以新臺幣一千元、二千元或
    三千元折算一日，易科罰金。」，比較修正前後之易科罰金
    折算標準，以九十五年七月一日修正公布施行前之規定，較
    有利於被告，則依刑法第二條第一項前段，自應適用修正前
    刑法第四十一條第一項前段之規定，定其折算標準）。
據上論斷，應依刑事訴訟法第二百七十三條之一第一項、第二百
九十九條第一項前段，刑法第二條第一項前段、第二百七十六條
第一項、修正前刑法第六十二條前段、第四十一條第一項前段，
罰金罰鍰提高標準條例第一條前段、修正前罰金罰鍰提高標準條
例第二條，現行法規所定貨幣單位折算新臺幣條例第二條，判決
如主文。
中　　華　　民　　國　　96　　年　　 2　　月　 　6　　日
                  　交通法庭    法  官  戴博誠
上正本證明與原本無異。
如不服本判決，應於送達後十日內向本院提出上訴狀（須附繕本
），上訴於臺灣高等法院臺中分院。
                                書記官  林政佑
中　　華　　民　　國　　96　　年　　 2　　月　 　6　　日
【附錄論罪科刑法條】
刑法第二百七十六條第一項：
因過失致人於死者，處二年以下有期徒刑、拘役或二千元以下罰
金。
